【裁判字號】    90,上易,670
【裁判日期】    901003
【裁判案由】    賭博
【裁判全文】
臺灣高等法院刑事判決                              九十年度上易字第六七號
    上  訴  人
    即  被  告  未○○
                辰○○
                癸○○
                午○○
                丙○○
                酉○○
                巳○○
                子○○
                卯○○
                甲○○
    右十人共同
    選任辯護人  林建鼎
                李文傑
                李尚澤
    上  訴  人
    即  被  告  壬○○
    選任辯護人  洪大明
                王文君
                黃莉玲
右上訴人因賭博案件，不服臺灣新竹地方法院八十九年度易字第二八一號，中華民國
八十九年十月二十日第一審判決（起訴案號：臺灣新竹地方法院檢察署八十九年度偵
字第一七一一號）提起上訴，本院判決如左：
    主  文
原判決撤銷。
未○○共同以賭博為常業，處有期徒刑壹年貳月，併科罰金壹萬元，罰金如易服勞役
，以佰元折算壹日。扣案之電動賭博機具壹佰參拾柒台（內含ＩＣ板壹佰參拾柒塊
）、新台幣肆萬柒仟元、記事本壹本、隔日卷玖張、店章壹枚、積分卡肆佰壹拾張、
會員名冊壹拾參張、貳月份誤差表壹張、遊戲規則貳張、早中晚班薪資單捌張、營業
報表貳月份壹份、客人消費表貳拾貳張、支出明細表貳張、贈分規定卡拾張、監視器
玖台均沒收。
辰○○共同以賭博為常業，處有期徒刑壹年，併科罰金壹萬元，罰金如易服勞役，以
佰元折算壹日。扣案之電動賭博機具壹佰參拾柒台（內含ＩＣ板壹佰參拾柒塊）、
新台幣肆萬柒仟元、記事本壹本、隔日卷玖張、店章壹枚、積分卡肆佰壹拾張、會員
名冊壹拾參張、貳月份誤差表壹張、遊戲規則貳張、早中晚班薪資單捌張、營業報表
貳月份壹份、客人消費表貳拾貳張、支出明細表貳張、贈分規定卡拾張、監視器玖台
均沒收。
壬○○共同以賭博為常業，處有期徒刑陸月，如易科罰金，以佰元折算壹日。扣案
之電動賭博機具壹佰參拾柒台（內含ＩＣ板壹佰參拾柒塊）、新台幣肆萬柒仟元、記
事本壹本、隔日卷玖張、店章壹枚、積分卡肆佰壹拾張、會員名冊壹拾參張、貳月份
誤差表壹張、遊戲規則貳張、早中晚班薪資單捌張、營業報表貳月份壹份、客人消費
表貳拾貳張、支出明細表貳張、贈分規定卡拾張、監視器玖台均沒收。
癸○○、午○○、丙○○、巳○○、子○○、甲○○、卯○○、酉○○共同以賭博為
常業，各處有期徒刑貳月，如易科罰金，均以佰元折算壹日。扣案之電動賭博機具
壹佰參拾柒台（內含ＩＣ板壹佰參拾柒塊）、新台幣肆萬柒仟元、記事本壹本、隔日
卷玖張、店章壹枚、積分卡肆佰壹拾張、會員名冊壹拾參張、貳月份誤差表壹張、遊
戲規則貳張、早中晚班薪資單捌張、營業報表貳月份壹份、客人消費表貳拾貳張、支
出明細表貳張、贈分規定卡拾張、監視器玖台均沒收。
    事  實
一、未○○與辰○○、癸○○、午○○、丙○○、巳○○、子○○、卯○○、甲○○
    、壬○○、酉○○基於常業賭博之共同犯意聯絡，自民國八十八年二月一日起，
    由未○○出資開設，並以每月新台幣（下同）四萬八千元（起訴書誤載為四萬三
    千元）之代價僱用辰○○為經理，負責管理現場事務，在新竹市○○路一七五之
    六號地下室開設「金豪客遊藝坊」之公眾得出入之場所內，擺設電動賭博機具「
    滿貫大亨電動玩具」十台（含ＩＣ板十塊）、「水果盤電動玩具」十台（含ＩＣ
    皮十塊）、「金豪客電動玩具」二十七台（含ＩＣ板二十七塊）、「雷龍電動玩
    具」五十四台（含ＩＣ板五十四塊）、「超九電動玩具」十二台（含ＩＣ板十二
    塊）、「世界賽馬電動玩具」八台（含ＩＣ板八塊）、「賓果馬戲電動玩具」十
    六台（含ＩＣ板十六塊），同時以每月四萬元至一萬八千元不等之代價，僱用壬○○擔任兌換現金之工作，癸○○擔任現場副理，酉○○、午○○、丙○○、巳
    ○○、子○○、甲○○、卯○○等七人在上址負責開分與洗分之工作，上開十一
    人共同在上址與不特定之顧客賭博財物，並均以之為常業。其方式為形式上採會
    員制，但非會員則以現金三百元開三百分，至到場把玩前揭電動機具者可以隨到
    隨辦辦理會員卡，持會員卡者下賭另送五百分，此後視下注之大小，由賭客出資
    開分，分別以一比五或一比一不等之比例開啟分數（麻將機台即「滿貫大亨」為
    一比五之比例；其餘機台按一比一之比例，亦即二百元開啟一千分或二百分），
    與機具押注對賭，並任選押注之方式，如押中者則可贏得倍數不等之分數，最後
    再憑機具內所顯示之分數，累積一定之分數後兌換積分卡，再持該積分卡依上開
    開分之比例向店內人員兌換現金，如未押中，則賭資歸未○○所有，以此方式賭
    博財物，並均賴此維生而以之為常業。嗣於八十八年二月十一日晚上十時許，適
    有林麗莉、申○○等十二人於上址利用上開雷龍電動賭博機具與未○○、辰○○
    等十一人賭博財物，憲警人員戌○○、劉崇爾奉命喬裝賭客至前開遊藝坊後，壬○○以戌○○贏得之一萬分積分兌換現金二千元予戌○○時，為警當場查獲，並
    扣得電動賭博機具一百三十七台（內含ＩＣ板一百三十七塊）、賭資四萬七千元
    、記事本一本、隔日卷九張、店章一枚、積分卡四百一十張、會員名冊一十三張
    、貳月份誤差表一張、遊戲規則二張、早中晚班薪資單八張、營業報表二月份一
    份、客人消費表二十二張、支出明細表二張、贈分規定卡十張、監視器九台。
二、案經新竹市警察局第一分局報請台灣新竹地方法院檢察署檢察官偵查起訴。
    理  由
一、訊據被告未○○矢口否認有何賭博犯行，被告未○○辯稱：積分卡不可兌換金錢
    云云；訊據被告辰○○、癸○○、午○○、丙○○、巳○○、子○○、卯○○、
    甲○○、酉○○對於右揭時地為警查獲及渠等均受僱於被告未○○，皆為上揭金
    豪客遊樂場員工之事實坦承不諱，惟均矢口否認有何賭博犯行，被告辰○○辯稱
    ：伊是金豪客遊樂場經理，老闆是未○○，伊不認識壬○○，客人採會員制，店
    內會員一、二百人云云；被告癸○○辯稱：伊是中班副理，客人採會員制，客人
    不玩時可換積分卡，伊沒有向壬○○兌換現金云云；被告午○○辯稱：遊樂場是
    採會員制，持卡者免費開三百分，之後以一比一開分，若不玩時，按一比一換積
    分卡，沒有換現金云云；被告丙○○辯稱：遊樂場是採會員制，客人用分數換積
    分卡，不可以換現金云云；被告巳○○辯稱：伊幫客人開綠卡一百分，紅卡五百
    分，伊不認識壬○○云云；被告子○○辯稱：積分卡不可以換現金云云；被告卯
    ○○辯以：店內採會員制，三百元打到高興為止云云；被告甲○○、酉○○二人
    均以：伊沒有開過分云云置辯。訊據被告壬○○矢口否認有可賭博犯行，辯稱：
    伊沒有在金豪客遊樂場工作，伊只是去找朋友，並無兌換現金之行為云云。
二、經查：
  (一)、按「刑事訴訟法第一百條之二雖有準用同法第一百條之一第一項之規定，即司
      法警察（官）詢問犯罪嫌疑人，除有急迫情況且經記明筆錄者外，應全程連續
      錄音；必要時，並應全程連續錄影。然考其立法目的，在於建立詢問筆錄之公
      信力，並擔保詢問程序之合法正當；亦即在於擔保犯罪嫌疑人對於詢問之陳述
      ，係出於自由意思及筆錄所載內容與其陳述相符。故司法警察（官）詢問犯罪
      嫌疑人如違背上開規定，其所取得之供述筆錄，究竟有無證據能力，即應審酌
      司法警察（官）違背該法定程序之主觀意圖、客觀情節、侵害犯罪嫌疑人權益
      之輕重、對犯罪嫌疑人在訴訟上防禦不利益之程度等具體情節認定之。而如犯
      罪嫌疑人之陳述係屬自白，同法第一百五十六條第一項已特別規定『被告之自
      白，非出於強暴、脅迫、利誘、詐欺、違法押或其他不正之方法，且與事實
      相符者，得為證據。』，則被告在警詢之自白如係出於自由意思而非不正之方
      法，且其自白之陳述與事實相符，縱令司法警察（官）對其詢問時未經全程連
      續錄音或錄影，致詢問程序不無瑕疵，仍難謂其於警詢自白之筆錄無證據能力
      。」最高法院八十八年度台上字第五七六二號判決、八十九年度台上字第三八
      七八號判決採同一見解。
  (二)、查新竹市警察局第一分局於八十八年二月十二日凌晨一時三十分及三時五十二
      分許，在該分局對被告壬○○所為之二次警訊筆錄、同日凌晨三時十分許在上
      址對被告午○○所為之警訊筆錄，及同日凌晨二時三十分許在上址對被告丙○○所為之警訊筆錄（均見台灣新竹地方法院檢察署八十八年度偵字第一七一一
      號偵查卷宗），全卷內並無上開被告之警訊錄音帶附卷，且製作本案被告壬○○第一次警訊筆錄之承辯警員徐坤榮、製作被告壬○○第二次警訊筆錄之承辯
      警員徐強生於本院庭訊提示被告壬○○之警訊筆錄時均陳稱：該筆錄為伊所製
      作，但未錄音等語（見原審八十九年七月二十一日、八月十一日訊問筆錄），
      及製作被告午○○、丙○○警訊筆錄之承辯員警劉朝欽於本院庭訊提示被告午
      ○○、丙○○之警訊筆錄時亦稱：該筆錄為伊所製作，但未錄音等語（見原審
      八十九年八月十一日訊問筆錄）屬實，堪認被告壬○○、午○○、丙○○三人
      之警訊筆錄均未錄音，則上開未錄音之警訊筆錄與前揭法條之規定顯有違背至
      明。
  (三)、本件上開警訊筆錄雖有違背上開規定，其所取得之供述筆錄，究竟有無證據能
      力，則應審酌司法警察（官）違背該法定程序之主觀意圖、客觀情節、侵害犯
      罪嫌疑人權益之輕重、對犯罪嫌疑人在訴訟上防禦不利益之程度等具體情節認
      定之。經查本件被告壬○○、午○○、丙○○三人之警訊筆錄雖未錄音，惟上
      開未錄音之警訊筆錄，並無任何積極證據足以認定被告壬○○、午○○、丙○○三人在警詢之自白並非係出於自由意思，且其自白之陳述與事實相符，縱令
      司法警察（官）對其詢問時未經全程連續錄音或錄影，致詢問程序不無瑕疵，
      仍難謂其於警詢自白之筆錄無證據能力，合先敘明。
  (四)、次查，就被告未○○等所經營之前揭遊樂場內所擺設之電動機具，確有供客人
      以積分卡兌換現金之事實，證人即喬裝賭客查獲之憲警人員戌○○於偵查中證
      稱：「伊當天假裝賭客進入前揭遊樂場賭博，伊積分至一萬分可換二千元現金
      時，因該機是一比五，伊向服務生阿豪（即被告卯○○）要求換現金，阿豪
      答稱『有啊』，之後是伊與被告壬○○對話換現金」（見台灣新竹地方法院檢
      察署八十八年度偵字第一七一一號偵查卷八十八年十月五日訊問筆錄），其在
      原審調查時證稱：「剛開始時要聲請會員卡，去了幾次後與裡面之服務人員熟
      了即知道可以換錢，伊之前亦換過一次，而當日現金是伊向一名男子在廁所內
      所換得，且伊換錢之前進去廁所亦看到該名換錢之男子換現金給另外一名賭客
      」等語（見原審八十九年六月九日訊問筆錄），於本院更結證稱：「我是新竹
      縣憲兵隊調查站之調查員，八十八年二月十一日當天晚上，我一個人先隻身前
      往，是奉命先潛去探視，後來其他人員才到。當天是執行任務。我到場至採取
      行動之間約有二、三小時，之前我就去過探視，是因任務而前去查看。我有去
      換過錢，當我分數達一定的分數，就請店員前來確定分數，把分數洗掉，再給
      積分卡，再聯絡公司的人，再帶我去廁所換現金，換到多少，我忘了，我是因
      任務前去，我去查探，都是新竹市第一分局巡官己○○指揮的，我每次去輸贏
      的錢都是向李巡官拿的錢，要向他報告，在我兌換之前，我也是在廁所看到其
      他客人在廁所現金，當晚我有親眼看到客人在廁所向店員換現金，過去我去過
      十幾次，因我人單勢薄，所以不敢採取行動。我當晚換到錢，就通知支援警力
      進來，我是透過服務生說要換錢，他就會去找人來換錢。」等語在卷（本院卷
      第二００頁至第二０四頁）。共同被告午○○於警訊時亦陳述稱：「我將客人
      機台分數改成積分卡，然後由客人向壬○○兌換現金」等語（偵查卷第二十七
      頁）；共同被告丙○○於警訊時亦陳述稱：「由機台分數積分卡，交予客人，
      由客人向李進兌換現金」等語在卷（偵查卷第二十三頁）。此外，復有電動賭
      博機具一百三十七台（內含ＩＣ板一百三十七塊）、賭資四萬七千元、被告未
      ○○所有，供前揭賭博使用之記事本一本、隔日卷九張、店章一枚、積分卡四
      百一十張、會員名冊一十三張、貳月份誤差表一張、遊戲規則二張、早中晚班
      薪資單八張、營業報表二月份一份、客人消費表二十二張、支出明細表二張、
      贈分規定卡十張、監視器九台扣案可資佐證。
  (五)、至於被告聲請傳喚之證人申○○、寅○○、丑○○、丁○○、辛○○、亥○○
      、乙○○、庚○○、戊○○等人雖到庭結證稱：「所玩的分數不能兌換現金」
      云云，惟該等證人僅能證明其玩該店內之電動玩具時，所得分數不能兌換現金
      ，惟並不能推翻他人確實可以持積分卡兌換現金之事實，是以該等證人之證言
      ，仍無法為被告有利之認定。
  (六)、被告壬○○於警訊時自陳：「當時我是向該店一位叫辰○○男子應徵，月薪言
      明三萬八仟元，我是擔任換錢的工作，客人若要換錢都會主動找我，一般都是
      在店外進行的。我任職一個多禮拜，已換過十多次，有時候在廁所，以店內的
      積分卷向我換錢。客人會先找我同事癸○○，然後由范某告知有那位客人要換
      錢，再由我進行」等語（偵查卷第十八頁），核與證人戌○○所證情節相同，
      而被告壬○○一再抗辯其並非店內的職員，其係店內找客人庚○○云云，惟查
      被告壬○○於本院訊問時陳述「我去找庚○○，因我與他『約好』，剛下去就
      被告警察捉到」等語（本院卷第一五九頁），惟證人庚○○則於本院結證稱：
      「（問：當天是否與壬○○約好？）答：沒有，我經常去，沒有與他約好」等
      語（本院卷第一五九頁），顯然被告壬○○所言「約好」一節，並非事實。且
      被告壬○○亦自陳「並不認識戌○○」等語（本院一五九頁），經警查獲之現
      場賭客多達十二人（見上開偵查卷附賭客名單及各賭客調查筆錄），在與憲警
      人員素無恩怨之情形下，倘被告壬○○無換錢之情事，憲警人員應將之列為賭
      客之一，應不致故意誣陷他人，是以壬○○所辯，顯係卸責之詞，不足採信。
  (七)、被告辰○○於偵查中自承上開遊樂場係採會員制，店內會員有一、二百人等語
      （見上開偵查卷八十八年二月十二日訊問筆錄），則僅以一、二百名會員之費
      用，而免費開分讓會員無限打玩電動玩具，如何可支付每月店內之開銷及員工
      之薪資？則衡諸經驗法則及論理法則，被告壬○○應係上開遊樂場之員工，而
      該遊樂場顯係以洗分兌換積分卡之方式規避警方之查緝，再伺機乘無人注意之
      際兌換現金之事實堪以認定。
  (八)、另按刑法上所謂之常業犯，指反覆以同種類行為為目的之社會活動之職業性犯
      罪而言，至於犯罪所得之多寡，是否恃此犯罪為唯一之謀生職業，則非所問，
      最高法院八十五年度台上字第五一０號判例著有判例可參，亦即刑法上之常業
      犯並不以行為人無其他職業為要件，只要行為人有反覆從事某種行為，並以該
      項行為之所得供作日常生活給養所須，有此主觀之意思，暨客觀之事實表現即
      為已足，且與其營業時間之長短無關。本件被告未○○意圖營利，在上開地址
      經營電動賭博機具場，擺設上開電動賭博機具多達一百三十七台，並分別以四
      萬八千元之代價僱用與其有犯意聯絡之辰○○為現場負責人，同時以每月四萬
      元至一萬八千元不等之代價，僱用與其有犯意聯絡之壬○○擔任兌換現金之工
      作，癸○○擔任現場副理，及酉○○、午○○、丙○○、巳○○、子○○、甲○○、卯○○等七人在上址負責開分與洗分之工作，以該電動機具與不特定人
      實際從事賭博財物之行為，核其情節及經營規模，既有以反覆上開行為，而以
      此所得供生活所須之主觀意思，復有客觀之事實表現，足證被告等係藉此犯罪
      為恃以維生至明。
  (九)、綜上所述，被告十一人前開辯解，顯均為卸責之詞，均不足採信，本件事證明
      確，被告十一人之犯行，均洵堪認定，應依法論科。
三、核被告未○○、辰○○、癸○○、壬○○、午○○、丙○○、巳○○、子○○、
    卯○○、甲○○、酉○○所為，均係犯刑法第二百六十七條之常業賭博罪。被告
    十一人間，有犯意聯絡及行為之分擔，均為共同正犯。
四、原審對被告十一人予以論罪科刑，固非無見，惟查：
  (一)、司法警察（官）詢問犯罪嫌疑人違背刑事訴訟法有關訊問犯罪嫌疑人應全程連
      續錄音之規定，其所取得之供述筆錄，究竟有無證據能力，即應審酌司法警察
      （官）違背該法定程序之主觀意圖、客觀情節、侵害犯罪嫌疑人權益之輕重、
      對犯罪嫌疑人在訴訟上防禦不利益之程度等具體情節認定之，最高法院八十八
      年度台上字第五七六二號判決、八十九年度台上字第三八七八號判決採同一見
      解，已如前述，原判決以被告壬○○、午○○、丙○○三人之警訊筆錄均未錄
      音，認為與法條之規定顯有違背，而無證據能力云云，尚有未洽。
  (二)、按「有犯罪之習慣或以犯罪為常業或因遊蕩或懶惰成習而犯罪者，得於刑之執
      行完畢或赦免後，令入勞動場所，強制工作。前項處分期間為三年以下。」刑
      法第九十條固定有明文，惟查該條文係規定「得」於刑之執行完畢或赦免後令
      入勞動場所，強制工作，並非「應」，是以法院對於是否宣告於令入勞動場所
      強制工作，有其裁量權。按保安處分係對受處分人將來之危險性所為拘束其身
      體、自由等之處置，以達教化與治療之目的，為刑罰之補充制度。本諸法治國
      家保障人權之原理及刑法之保護作用，其法律規定之內容，應受比例原則之規
      範，使保安處分之宣告，與行為人所為行為之嚴重性，行為人所表現之危險性
      ，及對於行為人未來行為之期待性相當。司法院釋字第四七一號解釋可資參照
      。原審判決對於所宣告強制工作，如何與上訴人行為之嚴重性、行為人所表現
      之危險性及對於行為人未來行為之期待性相當，並未詳加說明，自有判決理由
      不備之違法。
五、本件被告未○○等十一人上訴意旨否認有賭博常業罪而指摘原判決論處該罪刑為
    不當，雖為無理由，惟原審判決既有如上之瑕疵而無可維持，仍應由本院將原判
    決予以撤銷改判。爰審酌被告未○○為負責人，犯罪時間尚不長（八十八年二月
    一日起至二月十一日晚上為警查獲止）、規模不小、犯罪之動機在於圖利、手段
    尚稱平和、被告之智識程度等一切情狀，處以有期徒刑一年二月，併科罰金一萬
    。被告辰○○為前述場電動玩具遊樂場現場負責人，被告壬○○為現場兌換現金
    之重要關鍵職員，其餘被告乃為前述電動玩具遊樂場負責人僱用之開分員，每月
    領取固定之薪資，雖為共同正犯，但對犯罪之支配力有別、經營時間僅十日、並
    參酌其等犯罪之動機、目的、手段、素行、所得利益及犯罪後態度等一切情狀，
    辰○○量處有期徒刑一年併科罰金一萬元，壬○○量處有期徒刑六月並諭知得易
    科罰金之折算標準，被告癸○○、午○○、丙○○、巳○○、子○○、卯○○、
    甲○○、酉○○均量處有期徒刑二月之刑，並諭知易科罰金之折算標準，而被告
    未○○、辰○○二人併科罰金部分並諭知易服勞役之折算標準。
六、至於被告未○○雖為負責人，被告辰○○亦為前述電動玩具遊樂場之實際負責人
    ，設置一百三十七台賭博性電動玩具與人賭博，並以之為常業，敗壞社會風氣固
    屬不小，惟因該二人甫開設電動玩具店十日即為警查獲，其不良行為之嚴重性及
    危險性尚屬不大，是以本院認為並無宣告於刑之執行完畢或赦免後，令入勞動場
    強制工作之必要，併此敘明。
七、至於扣案之電動賭博機具一百三十七台（內含ＩＣ板一百三十七塊）係當場查獲
    賭博之機具；賭資四萬七千元、記事本一本、隔日卷九張、店章一枚、積分卡四
    百一十張、會員名冊一十三張、貳月份誤差表一張、遊戲規則二張、早中晚班薪
    資單八張、營業報表二月份一份、客人消費表二十二張、支出明細表二張、贈分
    規定卡十張、監視器九台，均為被告未○○所有且供以前開常業賭博所使用，業
    經未○○供明在卷，應分別依刑法第二百六十六條第二項、第三十八條第一項第
    二款宣告沒收。
八、被告子○○經合法傳喚無正當理由不到庭，爰不待其陳述逕行判決。
據上論斷，應依刑事訴訟法第三百六十九條第一項前段、第三百六十四條、第二百九
十九條第一項前段、第三百七十一條，刑法第二十八條、第二百六十七條、第二百六
元十六條第二項、第四十一條、第四十二條第二項、第三十八條第一項第二款，罰金
罰鍰提高標準條例第一條前段、第二條，判決如主文。
本案經檢察官覃正祥到庭執行職務。
中      華      民      國    九十      年      十      月      三      日
                          台灣高等法院刑事第二庭
                                  審判長法  官  蔡  長  溪
                                        法  官  楊  貴  志
                                        法  官  林  俊  益
右正本證明與原本無異。
不得上訴。
                                        書記官  陳  明  琴
中      華      民      國     九十     年     十     月        三      日
附錄本案論罪科刑法條全文：
刑法第二百六十七條
以賭博為常業者，處二年以下有期徒刑，得併科一千元以下罰金。


司法院資訊處製作；財團法人民間司法改革基金會備份。
